【裁判字號】    89,自,846
【裁判日期】    900501
【裁判案由】    侵占
【裁判全文】
臺灣臺北地方法院刑事判決                          八十九年度自字第八四六號
    自  訴  人  信志交通有限公司
    代  表  人  乙○○
    代  理  人  甲○○
    被      告  丙○○
右列被告因侵占案件，經自訴人提起自訴，本院判決如左：
    主  文
丙○○無罪。
    理  由
一、自訴意旨略謂：被告丙○○於民國八十九年七月五日向自訴人信志交通有限公司
    承租車牌號碼為Ｄ八－七七六號計程車，約定每日租金新臺幣（下同）七百五十
    元，自訴人即將該車及行車執照交予被告，詎被告竟意圖為自己不法之所有，自
    同年八月二日起即拒付租金，將所承租之計程車，侵吞入己，自訴人迭經催索租
    金並請求返還該車，被告均置之不理，共積欠租金三萬五千七百元，因認被告涉
    有刑法第三百三十五條第一項之侵占罪嫌。
二、按犯罪事實應依證據認定之，無證據不得推定其犯罪事實，又不能證明被告犯罪
    者，應諭知無罪之判決，刑事訴訟法第一百五十四條、第三百零一條第一項，分
    別定有明文。又刑事訴訟法上所謂認定犯罪事實之證據，係指足以認定被告確有
    犯罪行為之積極證據而言（最高法院二十九年上字第三一○五號判例參照）。事
    實之認定，應憑證據，如未能發現相當證據，或證據不足以證明，自不能以推測
    或擬制之方法，為裁判基礎（最高法院四十年台上字第八六號判例參照）。另按
    認定犯罪事實，所憑之證據，雖不以直接證據為限，間接證據亦包括在內，然無
    論直接或間接證據，其為訴訟上之證明，須於通常一般之人均不致於有所懷疑，
    而得確信其為真實之程度者，始得據之為有罪之認定，倘其證明尚未達到此一程
    度，而有合理性懷疑之存在時，即無從為有罪之認定，此亦有最高法院七十六年
    台上字第四九八六號判例可資參照。又告訴人之告訴，係以使被告受刑事訴追為
    目的，是其陳述是否與事實相符，仍應調查其他證據以資審認（最高法院五十二
    年臺上字第一三００號判例意旨參照）。又按刑法上之侵占罪，須持有人有變更
    其原來之持有意思為不法所有之意思，始能成立，如僅將持有物延不交還或有其
    他原因致一時未能交還，既缺乏主觀要件，即難以該罪相繩，最高法院六十八年
    臺上字第三一四六號判例參照。
三、自訴人認被告涉有侵占犯行，無非以被告拒付租金，逃逸無蹤，並提出小型計程
    車租用合約書及存證信函為其論據。被告固坦承於右揭時地向自訴人承租計程車
    、自八十九年八月二日起未繳納租金等情不諱，惟堅決否認有何侵占犯行，辯稱
    ：於同年九月間在臺南高速公路發生車禍，故將之送廠修理，惟因無錢支付修理
    費，而將該車留在修理廠處，目前苦無工作，致無法繳納租金，其並無侵占故意
    等語。
四、經查：
（一）查被告於八十九年七月五日以每日租金七百五十元之代價，向自訴人承租車牌
      號碼為Ｄ八－七七六號營業用小客車（下稱系爭車輛），自訴人即將系爭車輛
      交予被告，然被告自同年八月二日起未付租金，共計三萬五千七百元，此有小
  型計程車租用合約書、存證信函暨掛號郵件收件回執附卷可按（見本院卷第四
      至六頁），且為自訴人及被告所不爭執。
（二）是本案應審究者厥為被告遲未繳納租金，亦未返還系爭車輛，是否即具有易持
      有意思為不法所有之意思。經查，被告於八十九年九月八日駕駛系爭車輛，於
      臺南地區與他人擦撞，而將系爭車輛交由位於臺南縣新營市○○路四十六號之
      冠昇汽車修理廠修理，修理費用共計一萬五千元，被告於事發當時即將此事告
      知自訴人，迄今尚未繳清費用，亦未領回系爭車輛，此經本院電詢冠昇汽車修
      理廠負責人林進農確認屬實，製有公務電話紀錄在卷可稽（見本院卷第六十六
      之一頁），且為自訴人及被告所自承（見本院卷第二十、四十九至五十、六十
      三、七十頁之訊問筆錄，第七十七頁之審判筆錄）。是以被告因修理系爭車輛
      而將之置於修理廠，足見被告並無將系爭車輛易持有為所有之意思，僅係一時
      未能交還，本件純屬自訴人與被告間債務不履行之民事糾葛。被告既缺乏主觀
      之不法所有意圖，揆諸前開判例意旨，尚難遽以侵占罪相繩。此外，復查無其
      他積極證據可資證明被告有何侵占犯行，不能證明被告犯罪，自應為被告無罪
      判決之諭知。
據上論斷，應依刑事訴訟法第三百四十三條、第三百零一條第一項，判決如主文。
中      華      民      國    九十      年      五      月      一      日
                                      臺灣臺北地方法院刑事第一庭
                                          法  官
如不服本判決，應於判決送達後十日內，向本院提出上訴狀。


司法院資訊處製作；財團法人民間司法改革基金會備份。
